【裁判字號】    95,交抗,139
【裁判日期】    951012
【裁判案由】    聲明異議
【裁判全文】
臺灣高等法院高雄分院刑事裁定         95年度交抗字第139號
抗告人即
受處分人    甲○○
上列抗告人因違反道路交通管理處罰條例聲明異議案件，不服臺
灣高雄地方法院中華民國95年8 月30日裁定（95年度交聲字第54
8 號），提起抗告，本院裁定如下：
    主  文
抗告駁回。
    理  由
一、抗告意旨略以：抗告人之行車方向（即高雄市○○路左轉公
    園路口），該路口之紅綠燈號誌之指示為紅燈禁止直行車通
    行，但同時指示左轉車輛可左轉，亦即抗告人並非於號誌指
    示為綠燈時直接左轉，而係於禁止直行時，依當時號誌之左
    轉專用燈之指示左轉，抗告人並非不依號誌指示。又該路口
    固有「二段式左轉」標誌，該標誌係指於綠燈或可直行之情
    況機車不得直接左轉，而抗告人行車當時，並非可直行之綠
    燈，而是紅燈同時顯示可直接左轉之燈號，故抗告人當時並
    不適用二段式左轉之規定，自無不依號誌指示之情形。另該
    路口之燈光號誌，並未註明僅限汽車，抗告人依號誌指示行
    駛，並無違反道路交通管理處罰條例第48條第1 項第2 款之
    規定，原裁定顯有未洽，為此提起本件抗告云云。
二、惟查：
(一)、按「機器腳踏車行駛之車道及轉彎，應依標誌或標線之規定
    行駛。」；又「汽車駕駛人轉彎時，有不依標誌、標線、號
    誌指示者，處新臺幣6 百元以上1 千8 百元以下罰鍰。」、
    「汽車駕駛人有第48條情形者，除依原條款處罰鍰外，並予
    記違規點數1 點。」道路交通安全規則第99條第1 項、道路
    交通管理處罰條例第48條第1 項第2 款、第63條第1 項第1
    款定有明文。
(二)、高雄市○○路與公園路口設有「機慢車兩段左轉」之指示標
    誌，並有閃紅燈同時可左轉之綠燈號誌之事實，業據卷附該
    交岔路口之照片2 紙可稽。而上開燈光號誌雖與前揭之指示
    標誌同時併設於該交岔路口之同一號誌桿上，然該號誌桿上
    所設之藍色圓型指示標誌內並明確繪製「機車（即上開道路
    交通安全規則所謂之機器腳踏車）圖樣，並在機車圖樣右側
    之直行指示方向箭頭，再於機車圖樣之上方有一向左方直行
    之指示方向箭頭」，復於該圓型藍色指示標誌下方橫幅之白
    色橫條文字說明：「機慢車兩段左轉」等字，有該路口照片
    附卷足憑。則綜觀該固定之指示標誌圖樣及標誌下方白色橫
    條之文字說明，已足以明確表達機車及慢車欲於該交岔路口
    左轉時，均須依該標誌指示以「兩段式左轉」之動作為之（
    亦即先直行到待轉區，在待轉區內俟顯示綠燈號誌後，始得
    向左方直行，而完成左轉之動作），並無例外之情形；至同
    一號誌桿上所顯示紅燈同時左轉綠燈之燈光號誌，所規範之
    對象顯僅為除機、慢車以外之一般車輛；是以駕駛機車行經
    上開路口者，於該路口既有上開固定之「機慢車兩段式左轉
    」之藍色圓型指示標誌，係專門針對機、慢車所設置之特別
    規定，機、慢車行至該交岔路口，自須一律遵守該兩段式左
    轉的特別規定，而採取兩段式左轉之動作，始符該交岔路口
    所設置指示標誌之規範意旨。又抗告人坦承其依前開紅綠燈
    之燈光號誌逕行左轉，而未遵照指示標誌採取「兩段式左轉
    」，則其轉彎之行駛，顯已違反該路口特別對於機車所設置
    之指示標誌，自屬違反上開道路交通管理處罰條例所規定機
    車轉彎未依標誌行駛之違規行為甚明。是原審維持原處分機
    關援引上開規定，裁處抗告人新台幣6 百元罰鍰，並記違規
    點數1 點，於法並無不合。抗告人仍執陳詞提起抗告，為無
    理由，應予駁回。
四、據上論結，應依道路交通案件處理辦法第26條，刑事訴訟法
    第412 條，裁定如主文。
中    華    民    國    95    年    10    月    12    日
                  刑事第六庭  審判長法  官  王憲義
                                    法  官  李璧君
                                    法  官  張盛喜
以上正本證明與原本無異。
不得再抗告。
中    華    民    國    95    年    10    月    12    日
                                    書記官  林明威


司法院資訊處製作；財團法人民間司法改革基金會備份。
